臺灣臺中地方法院民事裁定
111年度抗字第277號
抗  告  人  楊碧珍即楊碧華之繼承人




相  對  人  中國信託商業銀行股份有限公司


法定代理人  利明献  


上列當事人間聲請拍賣抵押物事件，抗告人對民國111年10月7日
本院簡易庭司法事務官所為裁定（111年度司拍字第247號），提
起抗告，本院合議庭裁定如下：
    主    文
抗告駁回。
抗告費用新臺幣壹仟元由抗告人負擔。
    理    由
一、抗告意旨略以：相對人主張被繼承人楊碧華於民國109年6月
    11日向其借款，於111年2月10日起即未繳納本息，然被繼承
    人楊碧華已於111年1月18日死亡，而抗告人於111年8月5日
    方繼承被繼承人楊碧華之遺產，此前並不知悉相關債務事宜
    ，亦無從繳納本息，非故意不繳納本息。又縱有欠款，不應
    視為全部到期；且擔保債權確定日期為139年6月8日，迄今
    尚未屆期。又被繼承人楊碧華於109年6月11日向相對人借款
    300萬元，其清償期為110年6月11日，應已清償完畢，應無
    積欠本金及利息、違約金之可能。爰請求廢棄原裁定，並駁
    回相對人之聲請等語。
二、按扺押權人，於債權已屆清償期，而未受清償者，得聲請法
    院，拍賣抵押物，就其賣得價金而受清償，民法第873條定
    有明文。是抵押權人依此項規定聲請拍賣抵押物係屬非訟事
    件，法院所為准駁之裁定，無確定實體法上法律關係存否之
    性質，於債權及抵押權之存否無既判力，故只須其抵押權已
    經依法登記，且債權已屆清償期而未受清償，法院即應為准
    許拍賣抵押物之裁定，至對於此項法律關係有爭執之人，為
    求保護其權利，不妨提起訴訟，以求解決，不得僅依抗告程
    序聲明其爭執，並據為廢棄拍賣抵押物裁定之理由（最高法
    院94年度台抗字第270號裁定意旨參照）。又抵押權人聲請
    拍賣抵押物，在一般抵押，因必先有被擔保之債權存在，而
    後抵押權始得成立，故祗須抵押權已經登記，且登記之債權
    已屆清償期而未受清償，法院即得准許之；於最高限額抵押
    ，法院祇須就抵押權人提出之文件為形式上審查，如認其有
    抵押權登記擔保範圍之債權存在，且債權已屆清償期而未受
    清償，即應為准許拍賣抵押物之裁定（最高法院87年度台抗
    字第33號、94年度台抗字第631號裁定意旨參照）。申言之
    ，聲請拍賣抵押物屬非訟事件，法院所為准駁之裁定，並無
    就抵押債權及抵押權之存否為實質上判斷確認之效力，在普
    通抵押權人聲請法院裁定拍賣抵押物之情形，僅需抵押權已
    經登記，且登記之債權已屆清償期而未受清償，法院即應准
    許，毋庸另行審究抵押權人是否已提出債權證明文件，又倘
    債務人或抵押人對抵押權或抵押債權是否存在等實體上法律
    關係有所爭執，為求保護其權利，應另提起訴訟以求解決，
    非抗告程序所能救濟。
三、經查，相對人主張抗告人之被繼承人楊碧華向相對人款，並
    起源裁定附表所示不動產為擔保，設定擔保債權總金額578
    萬元之最高限額抵押權(下稱系爭抵押權)，楊碧華自111年1
    月12日、111年2月10日未繳納本息，上開債權視為全部到期
    等情，業據提出他項權利證明書、抵押權設定契約書、借據
    暨約定書、繼承系統表、家事事件公告查詢結果、除戶謄本
    、戶籍謄本、個金擔保貸款總約定書、土地暨建物登記謄本
    等影本為證，核屬相符（見本院111年度司拍字第247號卷第
    11頁至第93頁、第107頁至第113頁），原裁定法院依上開證
    據為形式上審查，認系爭抵押權所擔保之債權已屆清償期而
    未受清償，據此以准許相對人本件拍賣抵押物之聲請，於法
    並無不合。又聲請拍賣抵押物系非訟事件，法院僅得為形式
    審查，抗告人以前揭情詞置辯，均屬實體上法律關係之抗辯
    ，非原裁定所得審酌之事項，揆諸前揭意旨，應由抗告人另
    行提起民事訴訟以資解決，非本件非訟程序可得審究。至系
    爭抵押權所定「擔保債權確定日期139年6月8日」係指系爭
    拍賣抵押權所擔保債權範圍之確定期日，非借款之清償期，
    併此敘明。從而，本件抗告意旨指摘原裁定不當，求予廢棄
    ，為無理由，應予駁回。
四、末按非訟事件依法應由關係人負擔費用者，法院裁定命關係
    人負擔時，應一併確定其數額，非訟事件法第24條第1項定
    有明文。爰依法確定本件抗告程序費用額為1000元，由抗告
    人負擔。
五、據上論結，本件抗告為無理由，依非訟事件法第46條、第21
    條第2項、第24條第1項，民事訴訟法第495條之1第1項、第4
    49條第1項、第78條，裁定如主文。
中　　華　　民　　國　　111 　年　　10　　月　　31　　日
                  民事第四庭    審判長法  官　吳國聖
　　　　　　　　　                    法  官  蔡家瑜
　　　　　　　　　                    法  官  侯驊殷
正本係照原本作成。
如不服本裁定，僅得於收受本裁定正本送達後10日內，以適用法
規顯有錯誤為理由，向本院提出再抗告狀（須附繕本一份及繳納
再抗告裁判費新臺幣1000元），並應委任律師或具有律師資格經
法院認為適當者為訴訟代理人，且表明再抗告理由。
中　　華　　民　　國　　111 　年　　10　　月　　31　　日
                                      書記官　吳克雯